【裁判字號】    95,交易,283
【裁判日期】    951026
【裁判案由】    過失傷害
【裁判全文】
臺灣高雄地方法院刑事判決             95年度交易字第283號
公  訴  人  臺灣高雄地方法院檢察署檢察官
被      告  乙○○
上列被告因過失傷害案件，經檢察官提起公訴（95年度偵字第16
015號），被告就被訴事實為有罪之陳述，經本院合議庭裁定由
受命法官獨任進行簡式審判程序，本院判決如下：
    主  文
乙○○因過失傷害人，處拘役拾日，如易科罰金，以佰元即
新台幣玖佰元折算壹日。緩刑貳年。
    事實及理由
一、犯罪事實：乙○○考領有普通小型車駕駛執照，其於民國94
    年12月4 日下午3 時24分許，駕駛車牌號碼8171-FC 號自用
    小客車，自高雄市左營區○○○路556 號倒車起步駛出，本
    應注意汽車倒車時，應謹慎緩慢後倒，並應注意其他車輛及
    行人，且起步前應注意前後左右有無障礙或車輛行人，並應
    讓行進中之車輛行人優先通行，而依當時天候晴、日間自然
    光線、無障礙物、視距良好等情，並無不能注意之情事，竟
    疏未注意甲○○騎乘QA9-332 號輕型機車沿高雄市○○○路
    由南往北駛至，即貿然倒車起步，而撞擊甲○○所騎乘之上
    開輕型機車右車身，致甲○○人車倒地，因此受有第一腰椎
    壓迫性骨折、頸部扭挫傷之傷害。乙○○於肇事後，犯罪未
    被發覺前，在現場等候，並向到現場處理之警員李明彰坦承
    肇事，自首而願接受裁判。案經甲○○訴由高雄市政府警察
    局左營分局報請臺灣高雄地方法院檢察署檢察官偵查起訴。
二、認定事實所憑之證據：
  (一)被告乙○○於警詢、偵訊及本院審理時之自白。
  (二)告訴人甲○○於警詢中之指訴（見警卷第4 至6 頁）。
  (三)高雄榮民總醫院診斷證明書、潘明享骨科外科診所診斷證明
    書、齊祥中醫診所診斷書、高雄醫學大學附設中和紀念醫院
    診斷證明書、天晟醫院診斷證明書各1 份（見警卷第8 至12
    頁）。
  (四)道路交通事故現場圖、道路交通事故調查報告表(一)、(二)各1
    份、高雄市政府警察局交通大隊交通事故談話紀錄表2 份及
    照片6 張（見警卷第14至21頁）。
三、按行為後法律有變更者，適用行為時之法律。但行為後之法
    律有利於行為人者，適用最有利於行為人之法律，刑法第2
    條第1 項定有明文。另於比較時應就罪刑有關之共犯、未遂
    犯、想像競合犯、牽連犯、連續犯、結合犯，以及累犯加重
    、自首減輕暨其他法定加減原因（如身分加減）與加減比例
    等一切情形，本於統一性及整體性原則，綜其全部罪刑之結
    果而為比較。又犯罪在新法施行前，新法施行後，緩刑之宣
    告，應適用新法第74條之規定（最高法院民國95年5 月23日
    第8 次刑事庭會議決議內容參照）。查被告行為後，如附表
    所示之法律業經變更，並於95年7 月1 日施行，玆經比較結
    果，裁判時法並未較為有利，從而應依刑法第2 條第1 項前
    段規定，適用行為時法。核被告所為，係犯刑法第284 條第
    1 項前段之過失傷害罪。被告於肇事後，偵查犯罪機關尚不
    知何人犯罪前，即向到現場處理之員警坦承肇事，並接受裁
    判等情，此有高雄市政府警察局交通大隊事故談話紀錄表1
    紙在卷可佐（見警卷第17頁），堪認其所為，已符合刑法自
    首之要件，應依法減輕其刑。爰審酌被告前無犯罪前科紀錄
    ，有臺灣高等法院被告前案紀錄表1 份在卷可稽，素行良好
    ，其貿然倒車之過失程度，致告訴人受有第一腰椎壓迫性骨
    折、頸部扭挫傷之傷勢，犯後坦承犯行，並已與告訴人達成
    和解，且已給付大部分之賠償金及其智識程度大學畢業、生
    活狀況小康等一切情狀，量處如主文所示之刑，並考量其上
    揭智識程度、生活狀況，現從事護士工作等情，諭知如主文
    所示之易科罰金折算標準，以資儆懲。又被告前未曾因故意
    犯罪受有期徒刑以上刑之宣告，有臺灣高等法院被告前案紀
    錄表1 份在卷可按，其因一時疏忽偶罹刑典，犯後已知錯坦
    承犯行，並深表悔意，復已與告訴人達成和解，其上揭犯行
    經此偵、審程序及前揭刑之宣告，當知所警惕，信無再犯之
    虞，本院認所宣告之刑以暫不執行為適當，爰併諭知緩刑2
    年，以啟自新。
據上論斷，應依刑事訴訟法第273 條之1 第1 項、第284 條之1
、第299 條第1 項前段、第310 條之2 、第454 條第1 項，刑法
第2 條第1 項前段、第284 條第1 項前段、第62條前段（行為時
）、第41條第1 項前段（行為時）、第74條第1 項第1 款，罰金
罰鍰提高標準條例第1 條前段、第2 條（行為時），判決如主文
。
本案經檢察官丙○○到庭執行職務。
中    華    民    國    95    年    10    月    26    日
                  交通法庭   法  官   林永村
以上正本證明與原本無異。
如不服本判決，應於送達後10日內，向本院提出上訴狀。
中    華    民    國    95    年    10    月    26    日
                             書記官  李祥銘
附表：
┌──┬───────┬───────┬───────┬────┐
│比較│行為時法（95年│裁判時法（95年│比較結果      │備註    │
│內容│7 月1 日修正施│7 月1 日修正施│              │        │
│    │行前）        │行後）        │              │        │
├──┼───────┼───────┼───────┼────┤
│刑法│罰金：（銀元）│罰金：新臺幣10│裁判時法罰金刑│        │
│第33│1 元以上。    │00元以上，以百│之最低度較行為│        │
│條第│              │元計算之。    │時法罰金刑最低│        │
│5 款│              │              │度為高。是以行│        │
│    │              │              │為時法較有利於│        │
│    │              │              │被告。        │        │
├──┼───────┼───────┼───────┼────┤
│自首│刑法第62條：對│刑法第62條：對│依行為時法，自│        │
│    │於未發覺之罪自│於未發覺之罪自│首之效果必減其│        │
│    │首而受裁判者，│首而受裁判者，│刑，而裁判時法│        │
│    │減輕其刑。但有│「得」減輕其刑│則為「得」減輕│        │
│    │特別規定者，依│。但有特別規定│其刑，比較言之│        │
│    │其規定。      │者，依其規定。│，自以行為時法│        │
│    │              │              │對被告有利。  │        │
├──┼───────┼───────┼───────┼────┤
│易科│刑法第41條第1 │刑法第41條第1 │裁判時法刪除易│        │
│罰金│項：犯最重本刑│項：犯最重本刑│科罰金時，需具│        │
│之宣│為5 年以下有期│為5 年以下有期│備「因身體、教│        │
│告及│徒刑以下之刑之│徒刑以下之刑之│育、職業或家庭│        │
│折算│罪，而受6 個月│罪，而受6 個月│之關係或其他正│        │
│標準│以下有期徒刑或│以下有期徒刑或│當事由，執行顯│        │
│    │拘役之宣告，因│拘役之宣告者，│有困難者」之限│        │
│    │身體、教育、職│得以新臺幣1000│制，似以裁判時│        │
│    │業、家庭之關係│元、2000元或30│法對被告有利；│        │
│    │或其他正當事由│00元折算1 日，│惟觀今司法實務│        │
│    │，執行顯有困難│易科罰金。但確│對於被害人是否│        │
│    │者，得以1 元以│因不執行所宣  │宣告得易科罰金│        │
│    │上3 元以下折算│告之刑，難收矯│，實無以「因身│        │
│    │1 日，易科罰金│正之效，或難以│體、教育、職業│        │
│    │。但確因不執行│維持法秩序者，│或家庭之關係或│        │
│    │所宣告之刑，難│不在此限。    │其他正當事由，│        │
│    │收矯正之效，或│罰金罰鍰提高標│執行顯有困難者│        │
│    │難以維持法秩序│準條例第2 條刪│」等情狀為考量│        │
│    │者，不在此限。│除。          │。而裁判時法易│        │
│    │              │              │科罰金折算標準│        │
│    │罰金罰緩提高標│              │已由銀元100 、│        │
│    │準條例第2 條前│              │200 、300 元即│        │
│    │段：依刑法第41│              │新台幣300 、60│        │
│    │條易科罰金或第│              │0 、900 元，提│        │
│    │42條第2 項易服│              │高為以新台幣1,│        │
│    │勞役者，均就其│              │000 元、2,000 │        │
│    │原定數額提高為│              │元、3,000 元折│        │
│    │100 倍折算1 日│              │算1 日，綜合觀│        │
│    │。            │              │之，行為時法對│        │
│    │現行法規貨幣單│              │被告較為有利。│        │
│    │位折算新台幣條│              │              │        │
│    │例第2 條。    │              │              │        │
├──┴───────┴───────┴───────┴────┤
│比較結果：                                                    │
│裁判時法均未較有利於被告。從而，應依刑法第2 條第1 項前段規定，│
│適用行為時之法律。                                            │
└───────────────────────────────┘
附錄法條：
中華民國刑法第284條
（過失傷害罪）
因過失傷害人者，處6 月以下有期徒刑、拘役或5 百元以下罰金
，致重傷者，處1 年以下有期徒刑、拘役或5 百元以下罰金。
從事業務之人，因業務上之過失傷害人者，處1 年以下有期徒刑
、拘役或1 千元以下罰金，致重傷者，處3 年以下有期徒刑、拘
役或2 千元以下罰金。


司法院資訊處製作；財團法人民間司法改革基金會備份。
